ACORDAO-COMPLETO-2343933

ACÓRDÃO 924/2019 ATA 4/2019 - SEGUNDA CÂMARA

VISTOS, relatados e discutidos estes Embargos de Declaração opostos conjuntamente pelos Srs. Daniel Queiroz Rocha e Wladimir Carneiro Macambira, respectivamente ex-Prefeito e ex-Secretário de Infraestrutura de Obras do Município de Beberibe/CE, ao Acórdão 6330/2018-TCU-Segunda Câmara, por meio do qual, dentre outras medidas, suas contas foram julgadas irregulares, sendo-lhes imputado o débito então apurado. 
ACORDAM os Ministros do Tribunal de Contas da União, reunidos em sessão da 2ª Câmara, ante as razões expostas pelo Relator, em:
9.1. com base no art. 280, § 1º, do RI/TCU e no Enunciado da Súmula de Jurisprudência do TCU 145, corrigir, de ofício, a inexatidão material verificada no item 9 do Acórdão 6330/2018-TCU-Segunda Câmara, para nele incluir o seguinte parágrafo: 
"VISTOS, relatados e discutidos estes autos de Tomada de Contas Especial instaurada pelo então Ministério da Pesca e da Aquicultura - MPA em decorrência de irregularidades na execução do objeto pactuado mediante o Convênio 105/2005, que previa ampliação, reforma, adequação e modernização da infraestrutura básica de atracação e recepção de pescado do Terminal Pesqueiro localizado na comunidade de Parajuru."
9.2.  com fundamento nos arts. 32, inciso II, e 34 da Lei 8.443/1992, conhecer dos Embargos de Declaração opostos pelos Srs. Daniel Queiroz Rocha e Wladimir Carneiro Macambira ao Acórdão 6330/2018-TCU-Segunda Câmara para, no mérito, negar-lhes provimento, mantendo inalterados os termos do referido decisum após a retificação de que trata o subitem 9.1 deste Acórdão; 
9.3. determinar à SEC/CE que adote as providências de sua alçada para dar prosseguimento à instrução dos recursos de reconsideração constantes das peças 124 e 134; 
9.4. dar ciência deste Acórdão aos embargantes e aos seus representantes legais, nos termos dos arts. 145, § 4º, e 179, § 7º, do Regimento Interno/TCU.

Embargos de Declaração opostos conjuntamente pelos Srs. Daniel Queiroz Rocha e Wladimir Carneiro Macambira, respectivamente ex-Prefeito e ex-Secretário de Infraestrutura de Obras do Município de Beberibe/CE, a acordão condenatório, em que suas contas foram julgadas irregulares, sendo-lhes imputado o débito então apurado.

Segunda Câmara

Município de Beberibe/CE.

3. Embargantes: Daniel Queiroz Rocha (XXX.829.973-XX) e Wladimir Carneiro Macambira (XXX.602.833-XX).

13.1. Ministros presentes: Ana Arraes (Presidente) e Augusto Nardes.
13.2. Ministro-Substituto convocado: Marcos Bemquerer Costa (Relator).
13.3. Ministro-Substituto presente: André Luís de Carvalho.

ACORDAO-COMPLETO-2525028

Acórdão 18/2022 - Segunda Câmara

ACORDAO-COMPLETO-2472535

Acórdão 10245/2021 - Segunda Câmara

ACORDAO-COMPLETO-2397081

Acórdão 6589/2020 - Segunda Câmara

MARCOS BEMQUERER

Ministro-Substituto Marcos Bemquerer Costa.

Cuida-se de Embargos de Declaração (peça 120) opostos conjuntamente pelos Srs. Daniel Queiroz Rocha e Wladimir Carneiro Macambira, respectivamente ex-Prefeito e ex-Secretário de Infraestrutura de Obras do Município de Beberibe/CE, ao Acórdão 6330/2018-TCU-Segunda Câmara.
2.	 A deliberação ora embargada foi proferida em processo Tomada de Contas Especial instaurada pelo então Ministério da Pesca e da Aquicultura - MPA, em decorrência de irregularidades na execução do objeto pactuado mediante o Convênio 105/2005, que previa ampliação, reforma, adequação e modernização da infraestrutura básica de atracação e recepção de pescado do Terminal Pesqueiro localizado na comunidade de Parajuru.  
3.	 A seguir, transcrevo as disposições do Acórdão 6330/2018-TCU-Segunda Câmara, adotado na sessão  de 24/07/2018, in verbis:
"9.1. excluir o nome do Sr. Odivar Facó do rol de responsáveis destes autos; 
9.2. com fundamento nos arts. 1º, inciso I, 16, inciso III, alínea c, 19, caput, e 23, inciso III, da Lei 8.443/1992, julgar irregulares as contas dos Srs. Marcos de Queiroz Ferreira, Daniel Queiroz Rocha e Wladimir Carneiro Macambira, bem como da Construtora Borges Carneiro Ltda., e condená-los, na forma a seguir indicada, ao pagamento das quantias adiante discriminadas, atualizadas monetariamente e acrescidas dos juros de mora, calculados a partir das datas relacionadas até a data da efetiva quitação, nos termos da legislação em vigor, fixando-lhes o prazo de 15 (quinze) dias, a contar do recebimento das respectivas notificações, para que comprovem, perante o Tribunal (art. 214, inciso III, alínea a, do Regimento Interno/TCU) , o recolhimento da dívida a favor do Tesouro Nacional:
9.2.1. Sr. Marcos de Queiroz Ferreira solidariamente com o Sr. Wladimir Carneiro Macambira e com a Construtora Borges Carneiro Ltda.:
	DATA DA OCORRÊNCIA
	VALOR ORIGINAL (R$) 

	14/7/2006
	29.471,95

	15/8/2006
	97.458,93

9.2.2. Sr. Daniel Queiroz Rocha solidariamente com o Sr. Wladimir Carneiro Macambira e com a Construtora Borges Carneiro Ltda.:
	DATA DA OCORRÊNCIA
	VALOR ORIGINAL (R$) 

	20/11/2006
	36.358,07

	20/11/2006
	33.920,12

	5/2/2007
	17.597,47

	5/2/2007
	35.104,53

9.3. autorizar, caso requerido, com base no art. 26 da Lei 8.443/1992, o parcelamento das dívidas em até 36 (trinta e seis) parcelas mensais e sucessivas, sobre as quais incidirão os correspondentes acréscimos legais (débito: atualização monetária e juros) , esclarecendo aos responsáveis que a falta de pagamento de qualquer parcela importará no vencimento antecipado do saldo devedor (art. 217, § 2º, inciso II, do RI/TCU) , sem prejuízo das demais medidas legais;   
9.4. autorizar, desde logo, a cobrança judicial das dívidas a que se refere este Acórdão, caso não atendidas as notificações, nos termos do art. 28, inciso II, da Lei 8.443/1992;
9.5. considerar nulo o Ofício/Secex/CE 2.106/2017, dirigido à Construtora Borges Carneiro Ltda., por meio de sua sócia Sra. Raquel Mourão Borges Carneiro que não representa, nos termos contratuais, a referida sociedade; 
9.6. remeter cópia deste Acórdão à Procuradoria da República no Estado do Ceará, com fundamento no  art. 16, § 3º, da Lei 8.443/1992." 
4.	Estes Embargos de Declaração foram protocolados em 06/08/2018 (peça 120) , enquanto que a a notificação da deliberação condenatória do Sr. Daniel Queiroz Rocha foi efetivada em 31/08/2018 (peças 131 e 135) e a do Sr. Wladimir Carneiro Macambira em 11/12/2018 (peças 146, 148, 150 e 151) .
5.	Nos argumentos recursais (peça 120) , os recorrentes suscitam omissão na deliberação embargada, porquanto o Tribunal não teria se pronunciado sobre a prescritibilidade do débito nos termos da decisão adotada pelo Supremo Tribunal Federal em sede do Recurso Extraordinário 852.475, cujo julgamento tem repercussão geral reconhecida pela Suprema Corte. 
6.	Aduzem que embora o TCU tenha reconhecido a prescrição da pretensão punitiva não o fez, porém, com relação ao débito. Alegam que " (...) recentemente, nos autos do RE 852.475, de Relatoria do Ministro Alexandre de Moraes, o STF decidiu, no momento já por maioria consolidada de votos, que mesmo as ações de ressarcimento que tratam exclusivamente de débito também estão sujeitas ao prazo prescricional de 05 (cinco) anos, ou seja, não se enquadram dentre os atos imprescritíveis como que previstos na Constituição Federal, exatamente pelo fato de que, se assim o fossem, estariam maculando o amplo direito de defesa dos acusados. Tal julgamento que ora se ultima, em que 08 (oito) Ministros já votaram - sendo 06 (seis) votos pela prescrição, e 02 (dois) pela imprescritibilidade, já sinaliza para o fato de que, no caso, a parte atinente ao débito também está sujeita a prescrição." (peça 120) .
7.	Argumentam que, no presente caso, já decorreram mais de dez anos entre a data dos fatos e a ordem para a citação, o que atrai, assim como ocorreu com a multa, a prescrição, ainda que decenal, do débito.
8.	  Por fim, os embargantes requerem ao Tribunal o conhecimento destes Embargos de Declaração, conferindo-lhes efeito modificativo, e, no mérito, o provimento recursal, de modo a reconhecer a ocorrência da prescrição para o débito indicado no Acórdão 6330/2018-TCU-Segunda Câmara, bem como a extinção do presente processo (peça 120, p. 3) .
	É o Relatório.

Alanna Castelo Branco Alencar, OAB 6.854/CE; Antonio Braga Neto, OAB 17.713/CE; Alyssa Castelo Branco Alencar Andrade, OAB 33.849/CE; Carlos Eduardo Maciel Pereira, OAB 11.677/CE; Filippe Vasques Sampaio, OAB 25.390/CE; Igor Carvalho Paz, OAB 24.479/CE; Lyanna Magalhães Castelo Branco, OAB 17.841/CE; Reno Porto Cesar Bertosi, OAB 18.902/CE; Ricardo Gomes de Souza Pitombeira, OAB 31.566/CE; Tiago Ribeiro Rebouças, OAB 22.745/CE.

Subprocurador-Geral Lucas Rocha Furtado, convocação nos termos do art. 280, § 1º, do Regimento Interno/TCU.

EMBARGOS DE DECLARAÇÃO OPOSTOS A ACÓRDÃO CONDENATÓRIO PROFERIDO EM PROCESSO DE TOMADA DE CONTAS ESPECIAL. NÃO CONFIRMAÇÃO DO VÍCIO DE OMISSÃO ALEGADO. CONHECIMENTO DOS EMBARGOS DE DECLARAÇÃO E NEGATIVA DE PROVIMENTO.

TOMADA DE CONTAS ESPECIAL (TCE)

Secretaria do TCU no Estado do Ceará - SEC/CE.

Em apreciação deste Colegiado tem-se Embargos de Declaração (peça 120) opostos conjuntamente pelos Srs. Daniel Queiroz Rocha e Wladimir Carneiro Macambira, respectivamente ex-Prefeito e ex-Secretário de Infraestrutura de Obras do Município de Beberibe/CE, ao Acórdão 6330/2018-TCU-Segunda Câmara.
2.	O decisum ora recorrido foi proferido em processo de Tomada de Contas Especial instaurada pelo então Ministério da Pesca e da Aquicultura - MPA, em decorrência de irregularidades na execução do objeto pactuado mediante o Convênio 105/2005, que previa ampliação, reforma, adequação e modernização da infraestrutura básica de atracação e recepção de pescado do Terminal Pesqueiro localizado na comunidade de Parajuru.
3.	Os dois recorrentes retromencionados tiveram suas contas julgadas irregulares, sendo-lhes atribuído o débito apurado, nos termos indicados na deliberação ora impugnada, cujo inteiro teor transcrevi no Relatório precedente.   
4.	Analisada a admissibilidade, entendo que os presentes Embargos de Declaração merecem ser conhecidos pelo Tribunal porquanto observaram os requisitos legais do art. 34 da Lei 8.443/1992, inclusive o da tempestividade, haja vista terem sido apresentados, em 06/08/2018 (peça 120) , antes mesmo da notificação dos embargantes acerca do decisum condenatório, ocorrida em 31/08/2018 (peças 131 e 135) e em 11/12/2018 (peças 146, 148, 150 e 151) .  
5.	Os embargantes suscitam omissão na deliberação recorrida uma vez que o Tribunal não teria se pronunciado sobre a prescritibilidade do débito nos termos constantes do Recurso Extraordinário 852.475 junto ao Supremo Tribunal Federal, para o qual foi reconhecida a existência de repercussão geral da questão constitucional apontada. 
6.	Não há no decisum embargado a omissão alegada pelos recorrentes. Prova disso é que os Srs. Daniel Queiroz Rocha e Wladimir Carneiro Macambira não arguiram em suas alegações de defesa, acostadas às peças 77 e 105/107, o Recurso Extraordinário 852.475. Assim, tanto no Relatório como no Voto integrantes do Acórdão embargado não constou qualquer análise referente ao aludido Recurso Extraordinário 852.475. Impossível ocorrer omissão de questão sequer apontada na fase de alegações de defesa pelos recorrentes. 
7.	Nem mesmo poder-se-ia vislumbrar eventual omissão quanto à matéria prescricional. A deliberação impugnada abordou devidamente a questão da prescrição, distinguindo-a quanto ao débito e à multa, conforme se verifica do seguinte excerto do Voto condutor do Acórdão 6.330/2018: 
"17. Trato neste tópico da prescrição alegada pelos Srs. Marcos de Queiroz Ferreira, Daniel Queiroz Rocha e Wladimir Carneiro Macambira e pela Construtora Borges Carneiro Ltda., ainda que suscitada com ligeiras distinções, porquanto há quem se refira à 'prescrição do débito e da multa', à 'prescrição dos fatos' ora questionados e à 'prescrição quinquenal da TCE'.
18. Acerca da prescrição, é preciso distingui-la quanto ao débito e à multa. No que se refere ao débito, a matéria foi amplamente debatida no Acórdão 2709/2008-TCU-Plenário (rel. Min. Benjamin Zymler) e resultou no entendimento pela imprescritibilidade, podendo o Tribunal buscar o ressarcimento do débito discutido nestes autos.
19. A propósito, a matéria encontra-se assim sumulada nesta Corte de Contas:
'As ações de ressarcimento movidas pelo Estado contra os agentes causadores de danos ao erário são imprescritíveis.' (Súmula/TCU 282) .
20. O assentado entendimento acerca da imprescritibilidade do débito permite afastar a alegação quanto à 'prescrição da tomada de contas especial'. O TCU, no exercício de sua competência constitucional, deve processar as tomadas de contas especial no intuito de apurar os fatos, identificar os responsáveis e quantificar o dano, visando ao ressarcimento ao erário, não havendo limitação temporal para a sua atuação. 
21. Sobre a multa é possível incidir a prescrição. Nos termos do Acórdão 1441/2016-TCU-Plenário (relator Min. Benjamin Zymler e redator Min. Walton Alencar Rodrigues) , a prescrição da pretensão sancionatória do TCU rege-se pelo prazo decenal do art. 205 do Código Civil, contado a partir da data de ocorrência da irregularidade sancionada, sendo interrompida pelo ato que ordenar a citação, a audiência ou a oitiva da parte. 
22. No caso concreto, o ato que ordenou a citação dos responsáveis é de 14/07/2017 (peça 65) e as irregularidades que lhe são imputadas se deram no período de 2006 a fevereiro de 2007, portanto há mais de dez anos da ocorrência das falhas, situação que configura a incidência da prescrição da pretensão punitiva do TCU para todos os responsáveis."
8.	Com base no extrato processual do Recurso Extraordinário 852.475 (constante do site www.stf.jus.br) , verifica-se, ainda, que no dia 24/07/2018, data em que foi proferido o Acórdão 6330/2018-TCU-Segunda Câmara, o Supremo Tribunal Federal não havia julgado o mérito do mencionado Recurso Extraordinário. Em 02/08/2018, o julgamento do aludido RE foi suspenso, sendo retomado e concluído na sessão de 08/08/2018. Donde se conclui pela impossibilidade de se abordar na deliberação impugnada do TCU o RE 852.475 que, além de não ter sido suscitado na fase de alegações de defesa, sequer tinha seu mérito julgado pela Suprema Corte na data de 24/07/2018, dia em que foi proferido o Acórdão ora embargado. 
9.	Apenas a título argumentativo, ainda que os recorrentes tivessem alegado o tal Recurso Extraordinário já julgado pelo STF e na fase de alegações de defesa, eles não alcançariam êxito em afastar o débito apurado nesta TCE com base na prescrição. 
10.	Reproduzo, a seguir, enunciado extraído da ferramenta de pesquisa do TCU denominada "Jurisprudência Selecionada", bem como excerto do Voto, ambos referentes ao Acórdão 10046/2018-TCU-Segunda Câmara, de minha relatoria, nos quais o reflexo do julgamento do mérito do Recurso Extraordinário 852.475 nos processos de controle externo foi assim abordado: 
Enunciado do Acórdão 10046/2018-TCU-Segunda Câmara:
"O julgamento de mérito do RE 852.475/STF, com repercussão geral, que adotou a tese de que são imprescritíveis as ações de ressarcimento ao erário fundadas na prática de atos, desde que dolosos, tipificados na Lei 8.429/1992, não atinge os processos de controle externo, uma vez que estes não se originam de ações de improbidade administrativa, objeto daquela deliberação." 
 		Excerto do Voto condutor do Acórdão 10046/2018-TCU-Segunda Câmara
"Imprescritibilidade do débito
23. O Responsável argui a aplicação, a este caso concreto, da decisão proferida pelo Supremo Tribunal Federal no RE 852.475/SP, em 08/08/2018, a fim de que seja reconhecido o prazo prescricional de 5 (cinco) anos para o ressarcimento de dano ao erário público, à exceção daqueles decorrentes de atos dolosos tipificados na lei de improbidade administrativa, devidamente comprovados.
24. No que diz respeito ao RE 852.475/SP, a jurisprudência deste Tribunal adotou a orientação de que a repercussão geral conferida ao tema 899 não enseja o sobrestamento das tomadas de contas especiais. Isto porque as TCEs não se originam de ações de improbidade administrativa, objeto daquela discussão judicial, e também em razão da independência das instâncias judicial e desta Corte de Contas. Neste sentido, menciono os seguintes precedentes:
Acórdão 10830/2018-TCU-Primeira Câmara (Relator Ministro Vital do Rego, sessão 11/09/2018) 
'Os recorrentes clamam, preliminarmente, o reconhecimento da repercussão geral pelo Supremo Tribunal Federal - STF quanto às ações de ressarcimento ao Erário fundadas em atos tipificados como ilícitos de improbidade administrativa e requerem, até o julgamento pelo STF do Recurso Extraordinário RE 852.475, a suspensão da presente TCE em respeito ao princípio da eficiência.
Descabido o pedido preliminar dos recorrentes. É necessário esclarecer que o precedente judicial mencionado não se aplica ao presente caso, uma vez que as tomadas de contas especiais não se originam de ações de improbidade administrativa.
Em tese, o precedente aplicável é o RE 636.886, no âmbito do qual a Suprema Corte reconheceu repercussão geral e suspendeu o processamento das demandas judiciais pendentes em tramitação nas quais esteja em debate o pedido de ressarcimento ao erário baseado em título de tribunal de contas. Todavia, é cediço que a matéria ainda carece de apreciação de mérito pelo STF, de sorte que não há que se cogitar eventual repercussão na tramitação dos processos no TCU, ante sua natureza administrativa.'
Acórdão 1858/2018-TCU-Plenário (Relator Ministro José Múcio Monteiro, sessão de 15/08/2018) 
'7. Outra questão preliminar (...) reclama o sobrestamento destes autos ante a concessão, pelo Supremo Tribunal Federal, de repercussão geral ao RE 852.475, em que se discutirá matéria relativa à imprescritibilidade das ações de ressarcimento ao erário.
8. Com relação a isso, valem as considerações do voto condutor do Acórdão 8712/2017-TCU-Segunda Câmara, reproduzidas na instrução da Serur transcrita no relatório precedente, que trazem as razões pelas quais a repercussão geral conferida ao RE 852.475 acerca da prescritibilidade das pretensões de ressarcimento ao erário (tema 899) , e particularmente a determinação de suspensão do processamento das demandas pendentes em que esteja em debate a matéria, alcançou tão somente a fase forense da cobrança de título extrajudicial originado das decisões das Cortes de Contas, não atingindo diretamente os processos de contas em trâmite nessas jurisdições, em face do princípio da independência das instâncias administrativa e judicial. Na mesma linha, temos os Acórdãos 1.889/2018, 1.861/2018 e 1.978/2018 da 2ª Câmara e o Processo Acórdão 6.110/20177, da 1ª Câmara.
9. A corroborar tal entendimento há ainda a recente decisão do Supremo Tribunal Federal proferida no MS 35.623/DF, em que o Ministro Gilmar Mendes, ao apreciar a tese da impetrante naquele feito segundo a qual, diante do reconhecimento da repercussão geral e da determinação de suspensão de todos os processos em tramitação no território nacional que tratem da prescritibilidade das pretensões de ressarcimento ao erário até julgamento final do assunto pelo STF, também seria necessário o sobrestamento da tomada de contas em desfavor da impetrante em trâmite neste TCU, assentou que ' (...) não procede a alegação de que o processo de tomada de contas especial deveria ficar suspenso até o julgamento do tema 899 da sistemática da repercussão geral. Isso porque tal instituto não vincula a Administração Pública, salvo expressa determinação legal em sentido contrário'.
10. Resta claro, portanto, que a repercussão geral conferida ao RE 852.475 não atinge os processos em curso no TCU e não pode servir de pretexto para o sobrestamento desta tomada de contas especial.'
Acórdão 2860/2018-TCU-Segunda Câmara, 24/04/2018, (Relator Ministro Aroldo Cedraz) 
'A suspensão pelo STF das demandas nas quais estejam em questão a prescritibilidade da pretensão de ressarcimento ao erário em decorrência de ato de improbidade administrativa (RE 852.475/STF) não é motivo para o sobrestamento de processos, uma vez que alcança tão somente a fase judicial de cobrança do título extrajudicial, não atingindo os processos de controle externo em trâmite.
Quanto ao RE 852.475 do STF, a Segunda Câmara deste Tribunal deliberou, por meio do Acórdão 8712/2017-TCU-Segunda Câmara, que a decisão de suspensão de processamento de demandas em que esteja em debate a prescrição do pedido de ressarcimento ao Erário [em face de agentes públicos, em decorrência de ato de improbidade administrativa], com base em título de Tribunal de Contas, alcança tão somente a fase judicial de cobrança do título extrajudicial constituído com a decisão das Cortes de Contas, não atingindo diretamente os processos de contas em trâmite, em face do princípio da independência das instâncias administrativa e judicial. Assim, esclareceu, em sede de embargos, que o posicionamento atual do STF em nada altera a imprescritibilidade do débito nos processos em curso nesta Corte de Contas.'
25. Em consulta ao sítio eletrônico do STF, encontra-se a informação de que em 08/08/2018 o mérito do referido Recurso Extraordinário foi julgado, adotando-se a tese de que 'são imprescritíveis as ações de ressarcimento ao erário fundadas na prática de ato doloso tipificado na Lei de Improbidade Administrativa', conforme se lê abaixo:
'Decisão: O Tribunal, por maioria, apreciando o tema 897 da repercussão geral, deu parcial provimento ao recurso para afastar a prescrição da sanção de ressarcimento e determinar o retorno dos autos ao tribunal recorrido para que, superada a preliminar de mérito pela imprescritibilidade das ações de ressarcimento por improbidade administrativa, aprecie o mérito apenas quanto à pretensão de ressarcimento. Vencidos os Ministros Alexandre do Moraes (Relator) , Dias Toffoli, Ricardo Lewandowski, Gilmar Mendes e Marco Aurélio. Em seguida, o Tribunal fixou a seguinte tese: 'São imprescritíveis as ações de ressarcimento ao erário fundadas na prática de ato doloso tipificado na Lei de Improbidade Administrativa', vencido o Ministro Marco Aurélio. Redigirá o acórdão o Ministro Edson Fachin. Nesta assentada, reajustaram seus votos, para acompanhar a divergência aberta pelo Ministro Edson Fachin, os Ministros Luiz Fux e Roberto Barroso. Presidiu o Julgamento a Ministra Cármen Lúcia. Plenário, 8.8.2018." (grifei) 
26. Tal julgamento de mérito não trouxe inovações que imponham mudança no posicionamento desta Corte. A deliberação acima transcrita afirma que as ações de ressarcimentos fundadas na prática de ato doloso tipificado na Lei de Improbidade Administrativa são imprescritíveis. Ao contrário do que sustenta o Responsável, não há elementos para inferir que apenas os danos decorrentes de atos dolosos tipificados na Lei 8.429/1992 sejam imprescritíveis.
27. Ademais, continuam válidos os critérios que levaram esta Corte de Contas a afastar a suspensão das TCEs em tramitação, quais sejam, a distinção entre a natureza dos feitos discutidos no paradigma do STF e nas TCEs, bem como a independência da instância judicial e desta Corte de Contas. Deste modo, não assiste razão ao Responsável."
11.		Como visto, o julgamento de mérito, ocorrido em 08/08/2018, do RE 852.475, com repercussão geral, que adotou a tese de que são imprescritíveis as ações de ressarcimento ao erário fundadas na prática de atos, desde que dolosos, tipificados na Lei 8.429/1992, não atinge os processos de controle externo, uma vez que estes não se originam de ações de improbidade administrativa, objeto daquela deliberação. 
12.	Nesse contexto, pode o Tribunal conhecer dos Embargos de Declaração opostos pelos Srs. Daniel Queiroz Rocha e Wladimir Carneiro Macambira e, no mérito, negar-lhes provimento, mantendo inalterados os termos do Acórdão 6330/2018-TCU-Segunda Câmara, dada a inocorrência da omissão suscitada. 
13.	Por fim, observo que no item 9 do Acórdão 6330/2018-TCU-Segunda Câmara deixou de constar o parágrafo relativo a "Vistos, relatados e discutidos estes autos de Tomada de Contas Especial...", razão por que, considero necessário, de ofício, corrigir a inexatidão material ora verificada, desde que o Ministério Público se manifeste oralmente na sessão em que estes autos serão apreciados, nos termos do art. 280, § 1º, do Regimento Interno/TCU e do Enunciado da Súmula de Jurisprudência do TCU 145. 
	Ante o exposto, voto por que seja adotada a deliberação que ora submeto a este Colegiado.
	T.C.U., Sala das Sessões, 19 de fevereiro de 2019. 
MARCOS BEMQUERER COSTA
Relator